【裁判字號】    98,交聲,587
【裁判日期】    980331
【裁判案由】    違反道路交通管理處罰條例聲明異議
【裁判全文】
臺灣臺北地方法院交通事件裁定         98年度交聲字第587號
原處分機關  臺北市交通事件裁決所
異  議  人
即受處分人  甲○○
上列異議人即受處分人因違反道路交通管理處罰條例案件，對於
臺北市交通事件裁決所中華民國九十八年二月十七日所為之處分
（原處分案號：北市裁罰字第裁二二－ＺＢＢ六二八二一○號）
，聲明異議，本院裁定如下：
    主  文
原處分撤銷。
甲○○不罰。
    理  由
一、按法院受理交通事件，準用刑事訴訟法之規定，道路交通管
    理處罰條例第八十九條前段定有明文，是刑事訴訟法第一百
    五十四條規定「犯罪事實應依證據認定之，無證據不得推定
    其犯罪事實」及最高法院四十年臺上字第八六號判例所揭示
    「事實之認定，應憑證據，如未能發現相當證據，或證據不
    足以證明，自不能以推測或擬制之方法，為裁判基礎。」之
    旨，於法院審理行為人違反道路交通管理處罰條例案件時，
    當有其適用。
二、本件異議人即受處分人甲○○所有之車牌號碼四二三五－Ｄ
    Ｘ號自用小客車於民國九十七年十一月二十四日三時五十八
    分，行經國道一號北上一二五點四五公里處，因行車速度一
    百二十六公里（速限一百公里），超速二十六公里而未滿四
    十公里，因而為該路段雷射測距測速照相儀拍攝採證後，經
    內政部警政署國道公路警察局第二警察隊造橋分隊員警認證
    後，以異議人違反道路交通管理處罰條例第三十三條第一項
    第一款規定製單舉發。嗣異議人雖於應到案日期前提出申訴
    ，惟經原處分機關調查結果，仍認異議人確有前開違規事實
    ，乃依道路交通管理處罰條例第三十三條第一項第一款、第
    六十三條第一項第一款（原處分漏引第一項第一款）及違反
    道路交通管理事件統一裁罰基準表規定，裁處異議人罰鍰三
    千五百元，並記違規點數一點。
三、異議人於本院調查時，堅決否認有任何違反道路交通管理處
    罰條例之行為，辯稱：違規照片上的車子跟我的車子尾翼並
    不相同，我的車子沒有尾翼，照片上的車子有尾翼，且我的
    車牌左上角及下方均貼有貼紙，照片中車子車牌並沒有貼紙
    等語。
四、經查：
  (一)異議人所有車牌號碼四二三五－ＤＸ自用小客車，為藍色馬
    自達廠牌，其車尾並未加裝擾流板，車牌左上角有一雷射貼
    紙、下方則貼有一上載紅色「ｉＦ、Ｆａｎ  ｏｆ  Ｔｈｅ
    Ｃａｒ」字樣之貼紙，此有異議人提出之照片三紙附卷可稽
    ，與舉發照片所拍攝違規車輛為灰色馬自達廠牌、車尾加裝
    有擾流板、車牌並未貼有任何貼紙等情，已不相符；而由卷
    附臺中市警察局九十七年十一月二十五日中市警交字第○九
    七○○八五七六六號函、九十八三月二十日中市警交字第○
    九八○○二○九○三號函暨檢附照片以觀，足認確有另一與
    異議人所有車輛相似、懸掛相同車牌號碼之違規車輛存在；
    況異議人確實於本件違規舉發前之九十七年十一月二十日，
    即已向員警報案表示車牌遭冒用之情，有臺北市政府警察局
    萬華分局和中派出所受理刑事案件報案三聯單、調查筆錄在
    卷可佐，如異議人非因車牌遭冒用，衡情當無為脫免區區三
    千五百罰金及併計點數一點之行政處罰，甘冒受刑事誣告罪
    嫌制裁之險，訴請警察機關偵辦之可能。職是，堪認異議人
    上揭辯解，尚非無據。
  (二)再者，衡諸現今社會上使用偽造、變造之車牌，塗改車身、
    引擎號碼，以躲避查緝之不法情事，屢見不鮮，此為本院職
    務上已知之事實，本件既有上開資料未符之情，即不能排除
    係遭偽造或變造車牌之可能，自應作對異議人有利之認定。
五、綜上所述，異議人既有遭人偽造冒用車牌之虞，此外復查無
    其他積極證據足以證明異議人所有車牌號碼四二三五－ＤＸ
    號自用小客車之違規事實，自應作對異議人有利之認定，原
    處分機關不察，遽對異議人為前開裁決，即難認為允當，應
    認異議人之異議為有理由，自應由本院將原處分撤銷，改諭
    知異議人不罰，以資適法。
六、據上論斷，應依道路交通案件處理辦法第二十條前段，裁定
    如主文。
中    華    民    國    98    年    3     月    31    日
                           交通法庭法  官  張詩芸
以上正本證明與原本無異。
如不服本裁定，應於送達後5日內，向本院提出抗告狀。
                                   書記官  顏淑華
中    華    民    國    98    年    3     月    31    日


司法院資訊處製作；財團法人民間司法改革基金會備份。
